---
title: "Pananaw at Dalas rstats"
format: docx
editor: visual
author: Orville D. Hombrebeueno
date: "`r Sys.Date()`"
---

### Pamagat

Kaugnayan ng Pananaw at Dalas ng Paggamit ng Wikang Iloko sa Kahusayan sa Pagtuturo ng MTB-MLE

### Paglalahad ng Layunin

Ang pananaliksik na ito ay ay naglalayong matugunan at mapagtuunan ng pansin ang mga sumusunod na layunin:

1.  Matukoy ang pananaw ng mga piling guro sa gamit ng Wikang Iloko sa pagtuturo ng MTB-MLE.

2.  Matukoy ang antas sa paggamit ng Wikang Iloko ng mga piling guro sa pagtuturo ng MTB-MLE.

3.  Matukoy ang pananaw at antas ng paggamit ng Wikang Iloko ng piling guro sa pagtuturo ng MTB-MLE.

4.  Matukoy ang kaugnayan ng ng pananaw sa kahusayan sa pagtuturo ng MTB-MLE.

5.  Matukoy ang kaugnay ng antas ng paggamit ng Wikang Iloko sa kahusayan sa pagtuturo ng MTB-MLE.

### Notes

1.  Negative statements, pananaw
    -   8, 9, 10, 11, 12, 13,
2.  Negative statements, dalas
    -   10

### Load Libraries

```{r}
library(tidyverse)
library(readxl)
library(gt)
library(rstatix)
```

### Import Data

```{r}
pandal <- read_excel("data/pandal.xlsx")
pandal <- tibble(pandal)
```

### Re code Negative Statements

```{r}
pandal <- pandal |>
  mutate_at(vars(p8:p13, d10), list(~case_when(
    . == 4 ~ 1,
    . == 3 ~ 2,
    . == 2 ~ 3,
    . == 1 ~ 4
  )))
```

### Row Wise Mean and SD  for P and D

```{r}
pandal <- pandal |>
  rowwise() |>
  mutate(p_mean = mean((c_across(p1:p15)))) |>
  mutate(p_sd = sd((c_across(p1:p15)))) |>
  mutate(d_mean = mean((c_across(d1:d15)))) |>
  mutate(d_sd = sd((c_across(d1:d15)))) |>
  ungroup()
```

### Descriptive Statistics of Profile

```{r}
pandal |>
  get_summary_stats(
    edad, btp1, btp2, p_mean, d_mean, p_sd, d_sd,
    show = c("n", "mean", "sd", "min", "max"),
  ) |>
  mutate_if(is.numeric, round, 2) |>
  gt()
```

```{r}
pandal |>
  select(edad, btp1, btp2,) |>
  drop_na() |>
  summarise_if(is.numeric, sd) |>
  round(digits = 2)
  
```

```{r}
pandal |>
  group_by(etnisidad)|>
  summarise(no = n()) |>
  mutate(per = no/13)
```

```{r}
pandal |>
  group_by(kasarian)|>
  summarise(no = n()) |>
  mutate(per = no/13)
```

### Data for Pananaw

```{r}
pan1 <- pandal |>
  select(p1:p15) |>
  summarise_if(is.numeric, mean) |>
  rowwise() |>
  mutate(po_mean = mean((c_across(p1:p15)))) |>
  pivot_longer(cols = everything(), names_to = "pananaw",
               values_to = "mean")

pan2 <- pandal |>
  select(p1:p15) |>
  summarise_if(is.numeric, sd) |>
  rowwise() |>
  mutate(po_sd = mean((c_across(p1:p15)))) |>
  pivot_longer(cols = everything(), names_to = "pananaw",
               values_to = "sd") |>
  select(sd)

pan3 <- bind_cols(pan1,pan2) |>
  mutate(QD = case_when(
    mean >= 3.26 & mean <= 4 ~ "Lubos na Sumasang-Ayon",
    mean >= 2.51 & mean <= 3.25 ~ "Sumasang-Ayon",
    mean >= 1.76 & mean <= 2.5 ~ "Bahagyang Sumasang-Ayon",
    mean >= 1 & mean <= 1.75 ~ "Hindi Sumasang-Ayon"
  ))

pan3 <- pan3 |>
  mutate(mean = round(mean,digits = 2),
         sd = round(sd, digits = 2))

pan3 |>
  gt()
```

### Data for Dalas

```{r}
dal1 <- pandal |>
  select(d1:d15) |>
  summarise_if(is.numeric, mean) |>
  rowwise() |>
  mutate(do_mean = mean((c_across(d1:d15)))) |>
  pivot_longer(cols = everything(), names_to = "dalas",
               values_to = "mean")

dal2 <- pandal |>
  select(d1:d15) |>
  summarise_if(is.numeric, sd) |>
  rowwise() |>
  mutate(do_sd = mean((c_across(d1:d15)))) |>
  pivot_longer(cols = everything(), names_to = "dalas",
               values_to = "sd") |>
  select(sd)

dal3 <- bind_cols(dal1,dal2) |>
  mutate(QD = case_when(
    mean >= 3.26 & mean <= 4 ~ "Madalas na Ginagamit",
    mean >= 2.51 & mean <= 3.25 ~ "Ginagamit",
    mean >= 1.76 & mean <= 2.5 ~ "Di-Madalas na Ginagamit",
    mean >= 1 & mean <= 1.75 ~ "Di-Kailanman Ginagamit"
  ))



dal3 |>
  gt()
```
